【裁判字號】    97,台上,3441
【裁判日期】    970724
【裁判案由】    違反毒品危害防制條例
【裁判全文】
最高法院刑事判決            九十七年度台上字第三四四一號
上  訴  人  甲○○
上列上訴人因違反毒品危害防制條例案件，不服台灣高等法院中
華民國九十七年五月二十二日第二審判決（九十七年度上訴字第
二一六六號，起訴案號：台灣士林地方法院檢察署九十七年度毒
偵字第一一號），提起上訴，本院判決如下：
    主  文
上訴駁回。
    理  由
按刑事訴訟法第三百七十七條規定，上訴於第三審法院，非以判
決違背法令為理由，不得為之。是提起第三審上訴，應以原判決
違背法令為理由，係屬法定要件。如果上訴理由書狀並未依據卷
內訴訟資料，具體指摘原判決不適用何種法則或如何適用不當，
或所指摘原判決違法情事，顯與法律規定得為第三審上訴理由之
違法情形，不相適合時，均應認其上訴為違背法律上之程式，予
以駁回。本件原判決以上訴人甲○○提起第二審上訴，其上訴書
狀未敘述具體理由，因認其上訴違背法定要件，不經言詞辯論，
逕以判決駁回。已詳敘其憑以認定之理由。從形式上觀察，並無
任何違背法令之處。查集合犯固因其行為特質而評價為包括一罪
，然並非所有反覆實行之行為，皆一律認為包括一罪，仍須從行
為人主觀犯意，自始係基於概括性，行為之時空上具有密切關係
，且依社會通念，認屬包括之一罪為合理適當者，始足當之，否
則仍應依實質競合予以併合處罰。尤以行為經警查獲時，其反社
會性已具體表露，行為人已有受非難之認識，其包括一罪之犯行
至此終止，如經司法機關為相關之處置（如具保、責付等）後，
猶再犯罪，則主觀上顯係另行起意，客觀上其受一次評價之事由
亦已消滅，自不得再以集合犯論。上訴人於民國九十五年十二月
十一、十二日施用第二、一級毒品，經台灣台北地方法院於九十
六年六月二十日以九十六年度訴字第一八二號分別判處有期徒刑
四月、八月確定在案（原應執行有期徒刑十一月，嗣依法減刑為
有期徒刑五月又十五日），猶不知悔改，竟於上開案件判決確定
後，入監執行前，即同年十二月七日，另行起意再犯本件施用第
一級毒品罪，有台灣高等法院被告前案紀錄表在卷可稽。揆之前
揭說明，其前後之行為自不得以集合犯論。上訴意旨，未依據卷
證資料，具體指摘原判決適用刑事訴訟法第三百六十一條第二項
，如何違背法令，執詞爭執係集合犯，應包括論為一罪，並願意
接受美沙冬替代療法云云，難謂已符合首揭法定上訴要件，其上
訴違背法律上之程式，應予駁回。
據上論結，應依刑事訴訟法第三百九十五條前段，判決如主文。
中    華    民    國  九十七  年    七    月  二十四  日
                      最高法院刑事第十一庭
                          審判長法官  花  滿  堂
                                法官  黃  正  興
                                法官  陳  東  誥
                                法官  林  錦  芳
                                法官  孫  增  同
      本件正本證明與原本無異
                                      書  記  官
中    華    民    國  九十七  年    七    月  二十九  日
                                                      Ｑ


司法院資訊處製作；財團法人民間司法改革基金會備份。
